臺灣士林地方法院刑事判決　　　　　　　　　　　　　九十一年度易字第七五三號
　　公　訴　人　臺灣士林地方法院檢察署檢察官
　　被　　　告　甲○○
　　　　　　　　乙○○
右列被告因傷害案件，經檢察官提起公訴（九十一年度調偵字第二０四號），本院判
決如左：
    主  文
甲○○傷害人之身體，處有期徒刑月，如易科罰金以佰元折算壹日。
乙○○傷害人之身體，處拘役伍拾日，如易科罰金以佰元折算壹日。
    事  實
一、甲○○於民國（下同）九十一年三月二日（起訴書誤載為十二日）中午十二時三
    十分許，騎乘車牌號碼ＡＰＱ─四六０號重型機車，行經臺北市內湖區○○○路
    ○段與成功路二段之交岔路口等候號誌變為綠燈後直行，適乙○○駕駛中興巴士
    股份有限公司車號ＡＢ─九九五號營業大客車亦途經該處擬利用圓環右轉專用道
    轉彎時按鳴喇叭示意前方之車輛前行然仍因車陣回堵無法右轉，惟乙○○卻續鳴
    喇叭，致甲○○回頭斥罵，迨號誌變為綠燈時，前方車輛啟動而乙○○於駕車右
    轉之際，因舉起左手中指，致甲○○認乙○○有意挑釁，乃駕車停擋於前開營業
    大客車前方質問乙○○，乙○○隨即下車與甲○○發生口角爭執，並於返身上營
    業大客車時因甲○○以腳踢營業大客車之腳踏板引起乙○○心生不滿，詎乙○○
    竟萌普通傷害之犯意，徒手推打甲○○，致甲○○跌倒背部擦撞路邊人行道之緣
    石，因而受有背部挫傷、瘀腫並擦傷（二乘以一公分）之傷害，而甲○○被打後
    不甘示弱，亟思反擊，亦基於普通傷害之故意，朝乙○○臉、頭部揮打數拳，使
    乙○○因此受有頭部外傷併臉部多處擦挫傷及輕微腦震盪等傷害。
二、案經甲○○、乙○○分別訴由台北市政府警察局內湖分局報請臺灣士林地方法院
    檢察署檢察官偵查起訴。
    理  由
一、被告甲○○部分：
　　訊據被告甲○○固供承確於上開時、地因遭乙○○推倒在地起身後出拳毆打乙○
　　○，且因此使乙○○受有前揭傷害等情屬實，惟矢口否認有何傷害之犯意，辯稱
    ：係乙○○先推倒伊，伊係基於防衛始馬上出拳，這應該是現在不法之侵害，行
    為應屬正當防衛云云。惟查：
（一）右開被告甲○○如何傷害乙○○之事實，業據乙○○指訴綦詳，核與被告甲○
      ○自承之情節相符，且乙○○受有如事實欄所載傷勢，亦有三軍總醫院附設民
      眾診療服務處甲種診斷證明書（詳見臺灣士林地方法院檢察署九十一年度偵字
      第三０七０號卷第八頁，載明乙○○受有頭部外傷併臉部多處擦挫傷及輕微腦
      震盪等傷害）在卷可稽。
（二）按對於現在不法之侵害，而出於防衛自己或他人權利之行為，不罰，為刑法第
      二十三條所規定；次按正當防衛必須對於現在不法之侵害始得為之，侵害業已
      過去，即無正當防衛可言。至彼此互毆，又必以一方初無傷人之行為，因排除
      對方不法之侵害而加以還擊，始得以正當防衛論。故侵害已過去後之報復行為
      ，與無從分別何方為不法侵害之互毆行為，均不得主張防衛權，最高法院著有
      三十年上字第一０四０號判例可資參循。本件被告甲○○遭乙○○推打之不法
      侵害，既因被告甲○○之跌倒而中斷，乙○○復未再對被告甲○○有何積極侵
      害行為，被告甲○○於該不法之侵害過去之後，再揮拳毆打乙○○，已難認其
      係對於現時之不法侵害所為之正當防衛，參以被告甲○○自承有朝乙○○臉部
      揮擊三拳等情（參見本院九十一年十一月十四日審判筆錄第三頁），足徵被告
      甲○○揮拳朝乙○○攻擊時，顯已心存基於積極之「打人」傷害犯意至為明灼
      ，所辯無傷害犯意，委非可採。末按互毆係屬多數動作構成單純一罪而互為攻
      擊之傷害行為，縱令一方先行出手，而還擊（或還手）一方在客觀上苟非單純
      僅對於現在不法之侵害為必要排除之反擊行為，因其本即有傷害之犯意存在，
      則對於其互為攻擊之還手反擊行為，自無主張防衛權之餘地。被告甲○○係出
      於傷害之犯意，業如前述，而對互為攻擊之還手反擊行為，自無主張正當防衛
      之餘地，殊難據正當防衛以解免其刑責，是所辯與事實及法律規定不合，無法
      採信。
二、被告乙○○部分：
    訊據被告乙○○固坦認確於前開時、地與甲○○發生口角爭執，並遭甲○○毆傷
    之事實，惟矢口否認有何傷害犯行，並辯稱：當天伊未與甲○○有任何肢體接觸
    ，甲○○於伊送醫後即由警察帶走，伊懷疑甲○○所受之傷是否當時所受之傷云
    云。然查：被告乙○○有於右揭時、地因行車糾紛與甲○○發生爭執，繼而於返
    身上公車之際，因甲○○不斷踢公車腳踏板而推甲○○之事實，業據被告乙○○
    於偵查中供承在卷〔詳見臺灣士林地方法院檢察署九十一年度偵字第三０七０號
    卷第十七頁背面九十一年四月十七日偵查庭訊稱：「（問：你有無打揭某？）沒
    有，我有推他，因為他一直踢我。」等語〕，核與甲○○指訴之情節相符，而甲
    ○○因被告乙○○推打後背部撞及路邊人行道緣石，因而受有背部挫傷、瘀腫並
    擦傷（二乘以一公分）之傷害等情，亦有甲○○馬偕紀念醫院甲種診斷證明書〔
    詳見同署九十一年度偵字第三０七０號卷第九頁，載明甲○○受有背部挫傷、瘀
    腫並擦傷（二乘以一公分）之傷害〕，參以被告乙○○於本院審理中自承確於偵
    查中供認推打甲○○，並於警訊中稱支開甲○○，於偵查中有稱用手擋甲○○等
    情（參見本院九十一年十一月十四日審判筆錄第五頁至第六頁），顯見被告乙○
    ○有碰觸甲○○身體，否則又何以稱「支開」、「推」及「擋」等語，足證被告
    乙○○於本院審理時始翻異前供，應係卸責畏罪之詞，不足採信；又甲○○之驗
    傷時間係其受傷當日即行前往急診，此有前開診斷證明書附卷足證，並非數日後
    才驗傷，自不可能在他處受傷，另觀諸甲○○於受傷當日於警訊時即向警方陳述
    其受傷之部位係在背部並係因被告乙○○推打肇致等節（詳見同署九十一年度偵
    字第三０七０號卷第五頁），足認甲○○指訴其遭被告乙○○以事實欄所示之方
    式推打成傷等情，應非虛妄，可以採信，被告乙○○辯稱當天未與甲○○有何肢
    體接觸並懷疑甲○○所受之傷是否係當時所造成云云，委無可採。
三、至被告甲○○具狀請求測謊以明係何人說謊乙節，按測謊之鑑驗，係就受測人對
    相關事項之詢答，對應其神經、呼吸、心跳等反應而判斷，其鑑驗結果有時亦因
    受測人之生理、心理因素而受影響，該鑑驗結果固可為審判之參考，但非為判斷
    之唯一及絕對之依據，鑑驗結果是否可採，應由法院斟酌取捨，最高法院八十五
    年度臺上字第五七九一號判決可資參照，從而測謊鑑定之過程，係以被告對於事
    實陳述時之情緒波動程度作為判別鑑定對象，其是否呈情緒波動，恆依受測者陳
    述當時之心理、生理、情緒或壓力等因素之影響。查本案案發迄今已逾八月，則
    其現時陳述是否仍呈情緒波動顯屬有疑，又測謊資料固可為認定事實之參考，但
    不能作為認定被告犯罪與否之絕對及唯一之證據，已如前述，況本件事證已明，
    無論測謊之結果如何均不足據以為本案相異之認定，本院縱未為測謊，揆諸前開
    說明，亦不影響本案結果，自難謂有何違法情事，附此敘明。
四、綜上所述，參互各情，被告甲○○、乙○○互有故意傷害情事明確，本件罪證已
    明，被告二人之犯行均堪以認定，應予依法論科。
五、核被告甲○○、乙○○所為，均係犯刑法第二百七十七條第一項之傷害罪。爰審
    酌被告二人均無犯罪前科，素行良好，此有臺灣高等法院被告全國前案紀錄表存
    卷可按，惟二人僅因行車細故，即互以徒手毆打對方，公然以暴力相向，惡性非
    輕，而被告乙○○所受傷勢較重，及其二人犯後均飾詞圖卸等一切情狀，各量處
    如主文所示之刑，並均諭知易科罰金之折算標準，以資警愓。
據上論斷，應依刑事訴訟法第二百九十九條第一項前段，刑法第二百七十七條第一項
、第四十一條第一項前段，罰金罰鍰提高標準條例第一條前段、第二條，判決如主文
。
本案經檢察官曾淑華到庭執行職務
中      華      民      國    九十一      年      十一    月     廿八   日
                                      臺灣士林地方法院刑事第三庭
                                          法  官  李  育  仁
右正本證明與原本無異。
如不服本判決，應於判決送達後十日內，向本院提出上訴狀。
                                          書記官  李  家  敏
中      華      民      國    九十一      年      十二    月      四    日
附錄本案論罪科刑法條全文
中華民國刑法第二百七十七條：
 (普通傷害罪)
傷害人之身體或健康者，處三年以下有期徒刑、拘役或一千元以下罰金。
犯前項之罪因而致人於死者，處無期徒刑或七年以上有期徒刑；致重傷者，處三年以
上十年以下有期徒刑。
